【裁判字號】    89,訴,434
【裁判日期】    900718
【裁判案由】    強盜等
【裁判全文】
臺灣苗栗地方法院刑事判決                          八十九年度訴字第四三四號
    公  訴  人  臺灣苗栗地方法院檢察署檢察官
    被      告  甲○○
    指定辯護人  本院公設辯護人  乙○○
右列被告因強盜案件，經檢察官提起公訴（八十九年度偵字第四三三七號），本院判
決如左：
    主  文
甲○○無罪。但應令入相當處所，施以監護貳年。
    理  由
一、公訴意旨略以：被告甲○○基於為自己不法所有之概括犯意，連續於民國八十八
    年十一月、十二月及八十九年四月之某日凌晨某時許，在苗栗縣通霄鎮白東里丙
    ○○經營之「順伯小吃店」內，竊取飲料、肉粽、玉米等食物，同年十月十五日
    凌晨三時三十分許，甲○○，基於前開為自己不法所有之概括犯意，持木棍乙支
    ，再次進入已打烊之上址，竊取飲料二瓶，於得手後欲離去之際，為警當場查獲
    ，甲○○明知上前圍捕、身穿制服警員鄭自強、江偉啟係依法執行職務之公務員
    ，竟為脫免逮捕，以妨害公務之故意，當場對上開警員施強暴，致警員鄭自強右
    膝擦傷瘀血之傷害（傷害部分未據告訴），隨之為警員制服，並扣得木棍乙支。
二、按心神喪失人之行為，不罰；又行為不罰者，應諭知無罪之判決。刑法第十九條
    第一項、刑事訴訟法第三百零一條第一項後段分別定有明文。又因心神喪失而不
    罰者，得令入相當處所，施以監護，亦為刑法第八十七條所明定。
三、經查，公訴意旨所指右揭事實，訊據被告陳坤業矢口否認右揭犯行，辯稱：伊均
    不知情云云。惟查右開事實迭據被害人丙○○於警訊及偵審中之指訴、及證人即
    前往現場處理警員鄭自強到庭證述之情節相符，並有贓物認領保管單、警員鄭自
    強驗傷診斷證明書乙紙附卷可稽及木棍乙支扣案可證，事證明確，被告犯行應堪
    認定。惟被告為前揭犯行時之精神狀態有疑，除被告之警訊筆錄所載被告之回答
    可見端倪外，亦據被害人即證人丙○○到庭證述明確。茲本院將被告送請財團法
    人為恭紀念醫院鑑定其案發時之精神狀態，鑑定結果認綜合病史、心理測驗，及
    綜合會談當時精神狀態檢查：個案（即被告）個人說話有時語無倫次、答非所問
    ，對時間部份常無法清楚回答。個案之出生史及生長史不詳，自述有國小畢業，
    又說好像有唸過軍校，無法說出唸哪一所軍校，曾在東引當過兵，但說不出擔任
    什麼工作，曾在工廠做過工作。問他有無結婚，他說怕財產登記及分配問題，未
    去登記，問有無小孩，他回答「不能說清楚，不能洩密」。自述喝酒已幾十年，
    以米酒為主，只要喝四分之一瓶就醉，否認有使用安非他命之病史，在桃園工作
    時曾因胃病在聖保祿醫院住院治療；個案說家裡不能住，所以要跑出去逃避，家
    裡有一股宗教的力量，又說是土匪，會拿刀、拿槍攻擊他，額頭就曾經因此受傷
    ，會說一些話要他這樣做，那樣做，控制他，有時也會幫助他，他為了躲避這些
    干擾，離開家裡，到處流浪，到了那裡說不清楚，怎樣過日子也說不清楚，這種
    現象已經多久，也無法從會談裡得知，個案在會談裡，隱約表示曾在桃園療養院
    住院過二次，且曾門診一段時間，無法說出誰送他去住院，為什麼要住院，何時
    去住院，吃了多久的藥；不知道為什麼被關，知道人家說他是土匪、強盜，他是
    在三月二十幾日被警察在寮子被警察抓起來的；其可自行步入診室，服裝儀容整
    齊清潔，態度合作，對問話都可回答。意識清醒，定向感無明顯異常，只知此地
    是醫院，不知是何城市，計算能力尚好，注意力及記憶稍差。表情恰當，情緒尚
    穩定，無明顯焦慮，無明顯情緒高昂或憂鬱。活動量正常，無怪異行為。說話有
    時語無倫次，有時答非所問，回答問題時，常會繞圈子。有被害妄想、被控制妄
    想，思考內容怪異、幼稚、脫離現實，幻聽。沒有病識感。其智能表現，語言智
    商為九十四，操作智商為七十四，總智商為八十四，屬於中下範圍，在操作智商
    有低估之可能性。在班達測驗部份，圖形有旋轉、線條不協調、交叉困難、角度
    改變、封閉困難、不規則排列順序及彎曲困難等現象，不排除有腦傷之可能。其
    臨床診斷有精神分裂症，無組織型，慢性。且疑似器質性精神病，可能由於酒精
    濫用。結論：個案診斷為慢性無組織型精神分裂病，無法排除是否為酒癮或其腦
    部傷害造成之器質性精神病，因無更多之病史資料，無法進一步確定，但他有明
    顯的嚴重精神病症狀，且明顯退化現象，以致於其認知、理解判斷及自我控制能
    力極度受損，根據其前後的精神狀況分析，其當時之精神狀況應屬心神喪失等語
    。此有上開醫院九十年五月三十一日（九十）為恭醫字第０五三七號函所附司法
    鑑定報告書中載明可考。依上鑑定結果，被告為本案犯行時，係為心神喪失人，
    則揆諸前開條文規定，應認被告之行為不罰，依法自應為無罪之諭知。
四、再查，上開鑑定書中亦提及：被告明顯嚴重之精神病，有傷害他人之虞，應有給
    予強制治療之必要，且需家屬擔任保護人協助照顧等語，是本院認被告行為雖屬
    不罰，然為預防及矯治，應令被告入相當處所，施以監護二年，以收其效。
據上論斷，應依刑事訴訟法第三百零一條第一項後段，刑法第八十七條第一項、第三
項，判決如主文。
中      華      民      國    九十      年      七      月     十八     日
                                        臺灣苗栗地方法院刑事第一庭
                                                法  官  林  靜  雯
右正本證明與原本無異。
如不服本判決，應於判決送達後十日內向本院提出上訴狀( 應附繕本 )，上訴於臺灣
高等法院台中分院。
                                                書記官  歐  明  秀
中      華      民      國    九十      年      七      月     十八     日


司法院資訊處製作；財團法人民間司法改革基金會備份。
